【裁判字號】    97,交聲,3329
【裁判日期】    980119
【裁判案由】    違反道路交通管理處罰條例聲明異議
【裁判全文】
臺灣臺北地方法院交通事件裁定        97年度交聲字第3329號
原處分機關  臺北市交通事件裁決所
異  議  人
即受處分人  甲○○
上列異議人即受處分人因違反道路交通管理處罰條例案件，對台
北市交通事件裁決所民國97年12月5日所為之處分（北市裁罰字
第裁22-A00000000號），聲明異議，本院裁定如下：
    主  文
異議駁回。
    理  由
一、按汽車駕駛人，行車速度，超過規定之最高時速者，處新臺
    幣（下同）1,200元以上2,400元以下罰鍰，並記違規點數1
    點，道路交通管理處罰條例第40條第1項、第63條第1項第1
    款分別定有明文。次按「汽車駕駛人之行為有經以科學儀器
    取得證據資料證明其行為違規，當場不能或不宜攔截製單舉
    發者，得逕行舉發。」、「第1項逕行舉發，應記明車輛牌
    照號碼、車型等可資辨明之資料，以汽車所有人為被通知人
    製單舉發。」，同條例第7條之2第1、4項亦分別有明定。是
    汽車駕駛人如有行車速度超過規定之最高時速未滿20公里以
    上之違規行為經警舉發，並於舉發通知單上所載之應到案日
    期前到案聽候裁決或提出申訴，經主管機關調查後仍認定前
    揭違規行為屬實者，依道路交通管理處罰條例第40條第1項
    、第63條第1項第1款、違反道路交通管理事件統一裁罰基準
    及處理細則（下稱處理細則）第44條第1項、違反道路交通
    管理事件統一裁罰基準表（下稱基準表）之規定，須對該汽
    車駕駛人（汽車所有人）處以1,600元之罰鍰，並記違規點
    數1點。
二、原處分意旨略以：異議人即受處分人甲○○所有之車牌號碼
    DF-2561號自用小客車於民國97年10月20日0時33分許，於臺
    北市○○○○○道路中興橋匣道口，經臺北市政府交通警察
    大隊萬華分局交通分隊（下稱原舉發機關）於該處設置之固
    定式雷達波測速儀器測得有「超速未滿20公里」之違規，依
    道路交通管理處罰條例第40條第1項之規定舉發受處分人違
    規，嗣經原處分機關調查之結果，仍認為受處分人有上開之
    違規，依前述條例、處理細則及基準表之規定，裁處罰鍰
    1,600元併記違規點數1點。
三、聲明異議意旨略以：異議人即受處分人甲○○所有之車牌號
    碼DF-2561號自用小客車於民國97年10月20日0時33分許，行
    經臺北市○○○○道路中興橋附近（於內車道行駛，非匝道
    ），當時並未見限速50公里之路標，而沿線所見皆為60公里
    路標，於接獲交通罰單後，多次返回現場核對均僅見該處有
    一60公里路標，為此聲明異議，請求撤銷原處分云云。
四、經查：
  (一)異議人甲○○並不否認其所有之前揭汽車於前開時間，行經
    放置有固定式「微電腦雷達波型自動採證單功能相機」之前
    開路段等情；又異議人於行經該路段時，因時速達63公里，
    已超速13公里，而經臺北市政府警察局萬華分局交通隊開單
    逕行告發，該地照相機經經濟部標準檢驗局檢驗合格（檢驗
    合格號碼：M0GA0000000A、M0GA0000000B），尚於有效期間
    ，所測得速度可作為告發依據等情，亦有臺北市政府警察局
    舉發違反道路交通事件管理通知單、舉發照片及臺北市政府
    警察局萬華分局97年11月25日北市警萬分交字第0973339280
    0號函附卷可按，是受處分人以時速為63公里駕車行經該路
    段，而經固定式「微電腦雷達波型自動採證單功能相機」拍
    照之事實，堪以認定。
  (二)雖異議人以前揭理由提出異議，然按，汽車駕駛人經以科學
    儀器取得證據資料證明其行為違規，當場不能或不宜攔截製
    單舉發者，得逕行舉發；行車速度超過規定之最高速限或低
    於規定之最低速限，採用固定或非固定式科學儀器取得證據
    資料證明者，於一般道路須至少於1百公尺，於高速公路、
    快速公路須至少於3百公尺前，明顯標示之，道路交通管理
    處罰條例第7條之2定有明文。且依上開舉發照片所示，異議
    人之時速確實已達63公里，而所行駛地點亦為環河南快速道
    路中興橋匝口處，按諸本件異議人既經固定式「微電腦雷達
    波型自動採證單功能相機」拍攝始遭舉發無訛，則該固定式
    科學儀器設置位置、設定拍攝照片之違規速限標準，自拍攝
    地點錯置之情形，且以該儀器操作過程，係每次採證1張，
    以斜角45度發射，最遠可達50公尺，可採證4線車道；相機
    光圈速度為千分之一秒，以斜角依序掃瞄；相片上會顯示年
    、月、日、時間、當時速度、路段名稱及速限標準，因此，
    本件舉發機關所使用之測速照相儀器之準確度，應值得信賴
    ，當無測速錯誤之疑慮。
  (三)另經本院函詢臺北市交通管制工程處關於「環河南快速道路
    中興橋匝道口」之速限結果，該路段於97年11月4日前之速
    限為50公里，係於97年11月4日將該路段速限標誌牌面由50
    公里改為60公里等情，亦有該處98年1月5日北市交工規字第
    09735636600號函在卷可按，是異議人雖表示多次返回現場
    核對均僅見該處有一60公里路標等語，然本件異議人經舉發
    時間為97年10月20日，顯見異議人經舉發時，所行經路段速
    限為50公里無訛，再者，行政機關依當地之實際路況、行車
    流量、行車速度及交通安全等情況而為設置告示牌與採證相
    機之位置，此屬行政機關之行政裁量範圍，異議人自不得以
    事後該路段速限標誌變更，而認於行為時之超速行駛違規事
    實即應不罰。
五、綜上所述，異議人所有之前揭汽車確實有於前揭時地，其行
    車速度超過規定最高時速未滿20公里之違規行為，從而，原
    處分機關依道路交通管理處罰條例第40條第1 項、第63條第
    1 項第1 款、處理細則第44條第1 項暨基準表之規定，裁處
    受處分人罰鍰1,600 元，並記違規點數1 點，核無違誤。本
    件異議為無理由，應予裁定駁回。
據上論斷，應依道路交通案件處理辦法第19條，裁定如主文。
中    華    民    國    98    年     1    月    19    日
                  交通法庭    法  官   呂煜仁
上正本證明與原本無異。
如不服本裁定，應於裁定送達後5日內向本院提出抗告狀。
                              書記官   曹尚卿
中    華    民    國    98    年    1     月    19    日


司法院資訊處製作；財團法人民間司法改革基金會備份。
